【裁判字號】    97,上易,1486
【裁判日期】    980108
【裁判案由】    恐嚇
【裁判全文】
臺灣高等法院臺中分院刑事判決        97年度上易字第1486號
上  訴  人
即  被  告  丁○○
選任辯護人  邢建緯  律師
上列上訴人因恐嚇案件，不服臺灣南投地方法院96年度易字第
541號中華民國97年6月25日第一審判決（起訴案號：臺灣南投地
方法院檢察署95年度偵字第5384號），提起上訴，本院判決如下
：
    主    文
上訴駁回。
    犯罪事實
一、丁○○前於民國89年間因竊盜案件，經臺灣南投地方法院以
    89年度易字第678號判決判處有期徒刑6月，並經本院以90年
    度上易字第2381號判決駁回上訴而確定，甫於91年7月23日
    執行完畢。
二、丁○○長期施用第二級毒品安非他命，而引發焦慮不安、失
    眠、衝動控制能力不佳、幻聽、被害妄想症等症狀之精神分
    裂症，造成其辨識行為違法及依其辨識而行為之能力顯著降
    低。因其先前曾遭丙○○擔任警員之子即甲○○之配偶趙振
    聰逮捕，然趙振聰於89年11月18日死亡，丁○○乃將不滿情
    緒轉移至丙○○、甲○○2人。丁○○於95年10月3日19時許
    ，攜帶其所有客觀上足供兇器使用且足以使人心生畏懼之水
    果刀3支、鐵鎚3支、剪刀2把、鐮刀刀鋒片1支、鋤頭前錘頭
    2 支、小鐵棒2支等物，及其上有丁○○所寫「為我申冤報
    仇」等字之鐵製小熊書架1個，前往南投縣埔里鎮文光巷24
    號甲○○、丙○○住處，在該處門外對甲○○、丙○○咆哮
    恫稱：要將你們全家殺光光等語，以此加害生命之事恐嚇在
    屋內之甲○○及丙○○，致使該2人心生畏懼，致生危害於
    安全。嗣經甲○○、丙○○報警處理，丁○○見狀立即逃逸
    ，經警在上址門外扣得丁○○所有上開寫有「為我申冤報仇
    」字樣之鐵製小熊書架1個，及丁○○所有供恐嚇用之水果
    刀3支、鐵鎚3支、剪刀2把、鐮刀刀鋒片1支、鋤頭前錘頭2
    支、小鐵棒2支等物。
三、案經甲○○、丙○○訴由南投縣政府警察局埔里分局報告臺
    灣南投地方法院檢察署檢察官偵查起訴。
    理    由
一、證據能力部分：按被告以外之人於審判外之陳述，雖不符刑
    事訴訟法第159 條之1至第159條之4之規定，然經當事人於
    審判程序同意作為證據，法院審酌該言詞陳述作成時之情況
    ，認為適當者，亦得為證據；當事人、代理人或辯護人於法
    院調查證據時，知有刑事訴訟法第159條第1項不得為證據之
    情形，而未於言詞辯論終結前聲明異議者，視為有前項之同
    意，刑事訴訟法第159條之5定有明文。核其立法意旨，在於
    傳聞證據未經當事人之反對詰問予以核實，原則上先予排除
    。惟若當事人已放棄反對詰問權，於審判程序中表明同意該
    等傳聞證據可作為證據；或於言詞辯論終結前未聲明異議，
    基於尊重當事人對傳聞證據之處分權，暨證據資料愈豐富，
    愈有助於真實發見之理念，且強化言詞辯論主義，使訴訟程
    序得以順暢進行，上開傳聞證據亦均具有證據能力。查本案
    採為判決基礎之被告以外之人於審判外之言詞或書面陳述，
    固屬傳聞證據，惟被告及選任辯護人就該審判外之陳述，及
    就本案採為判決基礎之文書資料，均未曾於言詞辯論終結前
    爭執其證據能力或聲明異議，本院審酌上開陳述作成時之情
    況，並無違法取證之瑕疵，認以之作為證據為適當，揆諸上
    開規定，該審判外之陳述及文書資料均有證據能力，先予敘
    明。
二、認定犯罪事實之證據及理由：
  (一)訊據上訴人即被告丁○○（下稱被告）矢口否認有何恐嚇之
    行為，並辯稱：當天伊並未前往告訴人甲○○及丙○○之住
    處，扣案之水果刀3支、鐵鎚3支、剪刀2把、鐮刀刀鋒片1支
    、鋤頭前錘頭2 支、小鐵棒2支及鐵製小熊書架1個等物均非
    伊所有云云。
  (二)經查：
  (1)被告丁○○如何於上揭時間、地點恐嚇告訴人丙○○、甲○○等情，有下列事證可資證明：
  證人即告訴人丙○○於警詢中證稱「（問：於何時、何處、
    遭何人，請說明當時發生情形與經過？）是遭丁○○所為。
    自從我兒子趙振聰在89年間過逝起，他每2、3天就到我家裡
    來騷擾、搗亂、使我們家中生活不安寧．．．在今 (3)日
    19時左右他又告再次到我家來，雙手拿著凶器（水果刀、菜
    刀、鐵鎚、剪刀等），也是在大門口大聲喧嘩叫我們出來，
    作勢揚言恐嚇說『要將我們全家殺光光』等語，當時我們非
    常害怕躲在屋內不敢把鐵門打開，立即向警方報警，等到警
    方到來前，他就很迅速逃逸現場」、「（問：他為何有如此
    暴力行為？）我也不知道，我兒子趙振聰生前也是在埔里分
    局刑事組任職，可能過去被我兒子抓過的原因，懷恨在心，
    直到我兒子離世之後就找我們家人報復」、「（問：丁○○
    總共幾次到你們家來搗亂？）自從89年起每2、3 天就來亂
    一次。次數很多次，自己也數不清了」、「（問：你們經常
    遭丁○○騷擾、毀損，為何延到現在才報警，向法院提告訴
    ？）我們過去遭受他的騷擾、毀損的行為後，我們試著跟他
    的家人聯繫約束他的行為，得知丁○○本人患有精神分裂的
    病症，所以沒有正式向法院提告訴，都一直忍受下來，但萬
    萬沒有想到，他最近舉動非常詭異．．．嚴重危害到我們家
    人生命財產的安全，使我們全家人每天都生活在恐懼的陰影
    裡，所以我才到派出所報案依法提出告訴」等語（見警卷第
    2、3頁）；於偵查中結證稱：被告有在屋外拿水果刀說要殺
    死伊全家，但他把東西往門口丟，人就跑了，伊出去時就沒
    看到被告等語（見偵查卷宗第75頁）；於原審審理時具結證
    稱：當天被告有帶水果刀等到伊家，有說要將伊全家殺光光
    ，當時伊在窗戶邊看等語（見原審卷宗第187頁、第188頁）
    。又證人即告訴人甲○○於警詢、偵查中及原審審理時俱為
    相同之證述（見警卷第5頁至第7頁；偵查卷宗第8頁；原審
    卷第189頁至第191頁）。
  核證人即告訴人丙○○、甲○○所述關於被告丁○○如何恐
    嚇等情互核相符，其2人與被告丁○○間素無怨隙，倘非確
    有其事，豈可能均甘冒偽證罪責而編織上開情節構陷被告；
    且告訴人甲○○、丙○○於上揭時間報警處理後，旋經警在
    上址門外扣得寫有「為我申冤報仇」字樣之鐵製小熊書架1
    個、水果刀3支、鐵鎚3支、剪刀2把、鐮刀刀鋒片1支、鋤頭
    前錘頭2支、小鐵棒2支等物，有上開物品扣案及刑案現場照
    片4張在卷可稽（見警卷第17頁、第18頁）；又該鐵製小熊
    書架上之字跡，經原審將被告當庭所書寫之「為我申冤報仇
    」等字跡，併送請法務部調查站鑑定，結果認「二者筆跡間
    有筆劃特徵相似」，此有該局96年12月17日調科貳字第
    09600544780號鑑定書1份附卷可憑（見原審卷第149頁至第
    150頁），足認證人即告訴人丙○○、甲○○所述均非虛言
    。則由證人即告訴人丙○○、甲○○陳述可知，被告在其住
    處門口時，攜有上開扣案之鐵製小熊書架1個、水果刀3支、
    鐵鎚3支、剪刀2把、鐮刀刀鋒片1支、鋤頭前錘頭2支、小鐵
    棒2支等物，且被告逃逸離去後，亦經警在該處門口扣得上
    開物品，堪認上開扣案之物品確係被告所有無訛，被告空言
    否認，不足採信。
  按水果刀、鐵鎚、剪刀、鐮刀刀鋒片、鋤頭前錘頭、小鐵棒
    等物，客觀上均足供兇器使用，且足以使人心生畏懼，被告
    攜帶數量非少之兇器前往告訴人住宅門前，復對告訴人揚言
    ：要將你們全家殺光光等語，衡諸一般常情，自足令告訴人
    心生畏懼。
  (2)被告曾於94年間因服用安非他命所引起之精神性疾病，即前
    往行政院衛生署草屯療養院（以下簡稱為「草屯療養院」）
    治療等情，有草屯療養院96年11月28日草療精字第9390號函
    暨所附被告病歷表影本各1份附卷可查（見原審卷宗第84 頁
    至第147頁）；另原審就被告行為時之精神狀態送草屯療養
    院鑑定，結果略以：綜合被告生活史、疾病史、身體檢查、
    神經狀態檢查、腦波檢查及心理評估結果，認為被告為精神
    分裂症患者，在犯行當時，被告對於外界事務之知覺理會與
    判斷作用，以及自由決定意思之能力，應已較普通人之平均
    程度顯然減退，鑑定認為被告犯行當時因精神障礙或其他心
    智缺陷，致其辨識行為違法或依辨識而行為之能力，顯著減
    低，有該院97年5月9日草療精字第3128號函暨所附精神鑑定
    報告書1份在卷可稽（見原審卷宗第174頁至第177頁），堪
    認被告受精神疾病之影響，於案發當時，確有因罹病造成精
    神障礙，致依其辨識而行為之能力顯然較常人減低。至被告
    於本院審理中辯稱「我沒有精神方面的失常，我父母也沒有
    遺傳。他們故意要硬拗我的，因為他們被我抓到不法，才硬
    拗我沒有做的事情。警察說是因為我父親說我有吃安非他命
    ，才請警察把我送去草屯療養院1個月」、「我沒有這種狀
    態。安非他命是警察逼我吃的」云云，顯不可採。
  (三)綜上所述，本件事證明確，被告犯行堪予認定。
三、論罪科刑之理由：
  (一)被告以手持水果刀等兇器及「要殺死你全家」之言詞恫嚇告
    訴人丙○○及甲○○，顯均係以加害生命之事恐嚇告訴人等
    ，並足使其等心生畏懼而危害於安全，核其所為，係犯刑法
    第305條之恐嚇危害安全罪。
  (二)又被告以一恐嚇之行為，令同在屋內之告訴人丙○○及甲○○2人心生畏怖，係一行為觸犯數罪名，為想像競合犯，應
    依刑法第55條規定，從一恐嚇罪論處。
  (三)被告犯行當時因精神障礙或其他心智缺陷，致其辨識行為違
    法或依辨識而行為之能力，顯著減低等情，已見前述，衡情
    被告受精神疾病之影響，於案發當時確有因罹病造成精神障
    礙，致依其辨識而行為之能力，顯然較常人減低，應依刑法
    第19條第2項規定，減輕其刑。
  (四)被告前於89年間因竊盜案件，經原審法院以89年度易字第
    678號判決判處有期徒刑6月，並經本院以90年度上易字第
    2381號判決駁回上訴而確定，於91年7月23日執行完畢等情
    ，有臺灣高等法院被告前案紀錄表1份在卷可稽，其於有期
    徒刑執行完畢後5年內，故意再犯本件有期徒刑以上之罪，
    係屬累犯，應依刑法第47條第1項規定加重其刑，並先加後
    減之。
四、原審因依刑法第305條、第55條、第19條第2項等規定，審酌
    被告前因不法行為遭告訴人丙○○之子即告訴人甲○○之配
    偶趙振聰逮捕，而對告訴人等產生不滿，竟萌生攜帶兇器及
    言語之方式前往告訴人住處施以恐嚇，致告訴人精神上及生
    活狀態，長期陷於危險不安，並處於備受困擾而無法平靜之
    狀態，業使告訴人之心理及居家安寧受到侵害及犯後始終否
    認犯行、未與告訴人成立和解等一切情狀，予以科處有期徒
    刑4月及諭知易科罰金之折算標準；並詳述被告前揭犯罪終
    了時間為95年10月3日，係在96年4月24日以前，且其所犯之
    罪並無中華民國九十六年罪犯減刑條例第3條所示不予減刑
    之情形，另被告前於原審審理時傳拘未到，而於96年10月24
    日以96年投院霞刑緝字第215號發布通緝在案，旋於同日緝
    獲到案，有上開通緝書及南投縣政府警察局仁愛分局通緝案
    件報告書各1份附卷可參（見原審卷第35頁、第36頁），被
    告係於該條例施行後方為通緝，合於減刑條件，而應依該條
    例第2條第1項第3款、第7條規定，減其宣告刑2分之1；又扣
    案之水果刀3支、鐵鎚3支、剪刀2把、鐮刀刀鋒片1支、鋤頭
    前錘頭2支、小鐵棒2支等物，均係被告所有供本件犯罪所用
    之物，而依刑法第38條第1項第2款規定，併予宣告沒收；另
    敘明扣案之寫有「為我申冤報仇」等字之鐵製小熊書架1 個
    ，雖為被告所有之物，惟僅係其犯案時同時攜帶之物，因與
    本件犯罪無直接關連，而不為沒收之宣告，認事用法，核無
    違誤，量刑亦屬妥適。
五、按有刑法第19條第2項之原因，其情狀足認有再犯或有危害
    公共安全之虞時，於刑之執行完畢或赦免後，令入相當處所
    ，施以監護；但必要時，得於刑之執行前為之。前項之期間
    為5年以下，同法第87條第2項、第3項定有明文。本件被告
    前於94年間因服用安非他命所引起之精神性疾病，即前往草
    屯療養院接受住院治療，而被告對於告訴人一家有明顯被害
    妄想，且此妄想十分固著，持續多年，已衍生出系統化之發
    展，也因此一再多次干擾告訴人等一家，建議被告應儘速接
    受完整之精神科治療，亦有前揭病歷資料及鑑定書各1份在
    卷可佐；又被告在本次攜帶兇器前往告訴人等住處後，確仍
    再度多次前往告訴人等之住處，復有被告提出於原審之相片
    數本可證（見原審卷宗證物外放袋），且被告於97年3月間
    再因前往告訴人住處毀損物品之犯行，業經臺灣南投地方法
    院地檢署檢察官提起公訴，另由原審以97年度易字第394 號
    案件審理，有臺灣高等法院前案案件異動查證作業及自網路
    下載列印之起訴書各1份附卷足參；再被告於本院審理中亦
    供稱「到目前為止我平均3、5天就去一次照相。那些少年進
    去他家做什麼我都還沒有照到。他們穿的鞋子放在外面，88
    年7月我是在他們舊家抓到」、「（問：這個月你去過丙○○、甲○○家幾次？）最少有6次。我都是在他們家巷口」
    、「（問：這幾次你去做什麼？）我要有照攝他們家的警網
    線路，原來陷害我的人，在他們家的四樓」、「（問：上個
    月你有去？）每個月我都有去，都是帶照相機去」、「（問
    ：你有無遇到他們的人？）有。他們有2個老人家都在看門
    （庭呈照片）」等語（見本院97年12月25日審判筆錄）。依
    其情形，顯見被告有再犯並危害公共安全之虞，且有繼續接
    受專業、規則、長期治療之必要，以期減少病情復發之可能
    性，並減緩進一步心智功能之衰退，避免再度危害其本人、
    告訴人等與社會。原審因認有必要對被告施以監護，乃依刑
    法第87條第2項、第3項規定，諭知於刑之執行完畢或赦免後
    ，令入相當處所施以監護2年，以資矯治，自屬允當。被告
    上訴猶執前詞否認犯罪而指摘原判決不當，核無理由，應予
    駁回。
據上論斷，應依刑事訴訟法第368條，判決如主文。
本案經檢察官乙○○到庭執行職務。
中    華    民    國    98    年    1    月     8     日
            刑事第七庭    審判長法  官  林  榮  龍
                                法  官  張  惠  立
                                法  官  鄭  永  玉
以上正本證明與原本無異。
不得上訴。
                                書記官    瑞  芳
中    華    民    國    98    年    1    月     8     日


司法院資訊處製作；財團法人民間司法改革基金會備份。
